臺灣雲林地方法院簡易庭裁定
111年度港秩字第1號
移送機關    雲林縣警察局臺西分局
被移送人    林緯豐



上列被移送人因違反社會秩序維護法案件，經移送機關以民國11
1年1月20日雲警西偵字第1110000266號移送書移送審理，本院裁
定如下：
    主    文
林緯豐不罰。
    理    由
一、移送意旨略以：被移送人林緯豐於民國110年12月22日下午4
    時許，在雲林縣○○鄉○○街000號其居處，以LINE社群軟體之
    「林緯豐」為名，在「麥寮村長秘書」群組發送「農委會上
    星期五已經偷偷通過，台灣養豬業者也可以使用瘦肉精，但
    是幾乎沒有新聞報導，所以以後不是不吃美豬就可以，台灣
    豬也有。」之不實貼文，足以影響公共安寧，因認被移送人
    涉有違反社會秩序維護法第63條第1項第5款規定之行為等語
    。
二、按法院受理違反社會秩序維護法案件，除社會秩序維護法有
    規定外，準用刑事訴訟法之規定；又警察機關移請裁定之案
    件，該管簡易庭認為不應處罰者，得逕為不罰之裁定，社會
    秩序維護法第92條、第45條第2項分別定有明文。次按犯罪
    事實應依證據認定之，無證據不得認定犯罪事實，刑事訴訟
    法第154條第2項亦有明文。另認定不利於被告之事實，須依
    積極證據，苟積極證據不足為不利於被告事實之認定時，即
    應為有利於被告之認定，更不必有何有利之證據。又認定犯
    罪事實所憑之證據，雖不以直接證據為限，間接證據亦包括
    在內，然而無論直接或間接證據，其為訴訟上之證明，須於
    通常一般之人均不致有所懷疑，而得確信為真實之程度者，
    始得據為有罪之認定，倘其證明尚未達到此一程度，而有合
    理之懷疑存在時，即不得遽為被告有罪之認定（參見最高法
    院30年上字第816號、76年台上字第4986號判決意旨）。　
三、次按社會秩序維護法第63條第1項第5款規定「散佈謠言，足
    以影響公共之安寧者。」，其立法理由略以：「本款參考違
    警罰法第54條第1項第1款規定禁止散佈謠言，以維持公共安
    寧。謠言，乃無事實根據憑空捏造，無的放矢之謂。散佈之
    方式，不問出於口頭或文字，且不以發生實害為必要。」，
    又所謂影響公共安寧，應使公眾聽聞後心生畏怖或產生恐慌
    ，始為該當，非謂行為人散佈非事實之內容，即可構成違反
    本條款之行為。另行為人違反本條款行為，其主觀上須有明
    知不實事實而散發傳佈於公眾之目的，並於客觀上將該不實
    事實以謠言呈現，復散發傳佈於公眾之情。
四、查被移送人於警詢中固坦承其於上揭時、地，在LINE社群「
    麥寮村長秘書」群組中張貼上開貼文，該貼文中並附有行政
    院農業委員會（下稱農委會）109年8月28日農防字第109147
    2082號公告（下稱甲公告）之圖片，惟辯稱伊見他人傳來而
    轉傳，但於接受警方詢問前，伊不知農委會109年9月7日農
    防字第1091472241號公告「乙型受體素（β-agonist）為禁
    止國內製造、調劑、輸入、輸出、販賣或陳列之藥品；牛及
    豬於國外使用萊克多巴胺（Ractopamine），不在規範之列
    。」（下稱乙公告）之內容等語。
五、次查，被移送人上揭貼文下方附有甲公告之圖片，甲公告係
    預告修正該會101年9月7日農防字第1011473960號公告，又
    公告事項三記載：「修正內容：乙型受體素（β-agonist）
    為禁止製造、調劑、輸入、輸出、販賣或陳列之藥品。但不
    包括做為供牛及豬隻使用之萊克多巴胺（Ractopamine ）含
    藥物飼料添加物。」，惟農委會嗣於同年9月7日另為乙公告
    等情，有被移送人之手機內容翻拍照片2張、農委會動植物
    防疫檢疫局110年12月28日防檢一字第1101473322號函、乙
    公告影本、本院依職權查詢農委會網頁及甲公告影本在卷可
    參。而依甲公告內容觀之，確未表明僅限國外之牛、豬飼料
    可使用萊克多巴胺，是被移送人之貼文內容依此一真實公告
    而為論述，並未逾越甲公告文義範圍，即就移送人上揭貼文
    整體觀之，其所述並非憑空捏造或無的放矢甚明。至農委會
    雖於甲公告後，另發佈乙公告，惟被移送人否認知悉乙公告
    ，復無證據證明其已知悉，即難認其主觀上係基於明知不實
    事實而散發傳佈於公眾之目的。
六、復按憲法第11條規定，人民之言論自由應予保障，鑑於言論
    自由有實現自我、溝通意見、追求真理、滿足人民知的權利
    ，形成公意，促進各種合理的政治及社會活動之功能，乃維
    持民主多元社會正常發展不可或缺之機制，國家應給予最大
    限度之保障（參見司法院釋字第509號解釋理由書）。故言
    論自由既攸關人性尊嚴此項憲法核心價值之實現，在多元社
    會之法秩序理解下，國家應儘量確保人民能在開放之規範環
    境中發表言論，僅於維護個人名譽、隱私等法益或公共利益
    ，而符合比例原則之情形下，始得為適當限制，又國家對言
    論自由為適當限制時，亦須在法律所規定之可罰範圍內為嚴
    格認定，始符憲法保障言論自由之基本精神。從而，基於保
    障人民言論自由，並兼顧社會公共利益之考量，違反本條款
    之行為自應以行為人故意捏造或明知為不實事實之謠言，猶
    散佈於公眾之情形，始足當之。如行為人之言論具有事實基
    礎，則應詳究其究為意見表述，或曲解事實而散佈謠言，尚
    不能僅以行為人所述與事實存有落差，即遽認行為人散佈謠
    言。本件被移送人對於農委會甲公告，就涉及公眾利益之國
    內豬隻可否使用瘦肉精一事轉貼意見，並非憑空捏造，亦未
    曲解甲公告內容，且其主觀上復非基於明知不實事實而散發
    傳佈於公眾之目的，揆諸前揭說明，自屬其言論自由行為，
    顯非合於社會秩序維護法第63條第1項第5款之規定。
七、綜上所述，本件依卷內事證尚不足以證明被移送人違反社會
    秩序維護法第63條第1項第5款規定之行為，自應為不罰之裁
    定。
八、依社會秩序維護法第45條第2項，裁定如主文。　　　
中　　華　　民　　國　　111 　年　　3 　　月　　2 　　日
                  北港簡易庭  法  官  吳基華
以上正本證明與原本無異。　　　　　　　　　
如不服本件裁定，得於裁定書送達之翌日起5日內，以書狀敘述
理由，向本庭提起抗告。
                               書記官 李雅怡
中　　華　　民　　國　　111 　年　　3 　　月　　2 　　日